【裁判字號】    99,交抗,78
【裁判日期】    990211
【裁判案由】    聲明異議
【裁判全文】
臺灣高等法院高雄分院刑事裁定          99年度交抗字第78號
抗  告  人
即受處分人  甲○○
上列抗告人因違反道路交通管理處罰條例聲明異議案件，不服臺
灣高雄地方法院98年度交聲字第3249號中華民國99年1 月13日裁
定，提起抗告，本院裁定如下：
    主  文
抗告駁回。
    理  由
一、抗告意旨略以：抗告人即受處分人（下稱抗告人）甲○○於
    事發之時，並不知道有擦撞李順治所駕駛之機車之事，否則
    必會下車查看，不會擅離現場，何況抗告人之汽車有投保第
    三人責任險，亦無離開現場之理由。又抗告人於經警通知後
    ，隨即前往配合調查，當時經鑑定比對結果，李順治機車上
    之車損痕跡，並不可能係由抗告人所駕駛之小客車所擦撞。
    再抗告人之所以願與李順治和解，係因檢察官只詢問抗告人
    願否與李順治和解，抗告人因不懂法律，只好同意，實則抗
    告人並無傷害及肇事逃逸之情，爰依法提起抗告等語。
二、按汽車駕駛人駕駛汽車肇事致人受傷或死亡者，應即採取救
    護措施及依規定處置，並通知警察機關處理，不得任意移動
    肇事汽車及現場痕跡證據，違反者處新臺幣3,000 元以上9,
    000 元以下罰鍰；前項駕駛人肇事致人受傷而逃逸者，吊銷
    其駕駛執照，道路交通管理處罰條例第62條第3 項前段、第
    4 項前段分別定有明文。
三、查抗告人有於民國98年7 月2 日上午10時20分許，駕駛車牌
    號碼7M—6859號自用小客車沿高雄市○○○路由北往南方向
    行駛，而於鼓山三路與鼓山三路241 巷口時，撞擊同向行駛
    之由李順治駕駛之車牌號碼CB8 —816 號重型機車，致李順
    治因而人車倒地受傷，而抗告人於肇事後未對傷者李順治採
    取救護措施，亦未通知警察機關處理，旋即駛離現場之情，
    業據證人黃重維於警詢證稱：前開地點的車禍我有目擊，當
    時我也從高雄市○○○路（由北向南）行駛，我發現前方10
    0 多公尺左右有車禍發生，當時我看見1 部機車倒地，旁邊
    有停下1 部汽車，是車牌號碼7M—6859號的自用小客車，為
    銀色3 門汽車，我接近車禍現場時，汽車無人下車就開車離
    去，我才立即緊追不捨看車牌，而向事後到場警方告知肇事
    逃逸車輛及車號等語明確。本院審酌證人黃重維與抗告人及
    傷者李順治均不認識，此亦經證人黃重維證陳在卷，則證人
    黃重維自無迴護李順治或無故誣陷抗告人之動機與可能，是
    其上揭所言，應具相當之憑信性。再參以：(一)證人即傷者李
    順治於警詢陳述：我當時騎乘車牌號碼CB8 —816 號重型機
    車，沿高雄市○○○路由北往南方向行駛，被1 部銀色3 門
    自小客車從我機車後方左側碰撞1 下，我連同機車一起倒地
    受傷等語，亦表示斯時撞擊其機車者，係1 部銀色3 門之自
    用小客車，而此車款、顏色復與前揭證人黃重維所目睹之肇
    事車輛相同。(二)又抗告人當時所駕駛之車牌號碼7M—6859號
    自用小客車，確係銀色掀背式自用小客車（即俗稱3 門汽車
    ），亦有該車輛之行車執照及照片在卷可證，而該車款、顏
    色與前揭證人黃重維及李順治所稱肇事車輛亦相吻合。(三)抗
    告人於警詢自陳：當日上午10許，伊確有駕駛其夫所有之車
    牌號碼7M—6859號自用小客車，經過鼓山三路與鼓山三路24
    1 巷口等語，而由此可證證人黃重維前揭所述，斯時有1 部
    車牌號碼7M—6859號自用小客車停置於李順治機車旁邊等語
    ，應非無據等節，是此部分之事實，足堪認定。又一般機車
    依其設計係以兩輪方式行進，對於乘員之安全復欠缺任何防
    護，行進間一旦遭其他車輛碰撞倒地，其乘員幾無不受有輕
    重不等之傷害，此為社會一般人所知之事實，抗告人係一智
    識成熟之成年人，就此應無不知之理，況且抗告人於車禍發
    生後，亦曾停車在旁，業經證人黃重維證陳如上，而證人李
    順治確因本件車禍受有頭部創傷併腦震盪症候群，及臉部多
    處裂傷、左手撕裂傷及多處挫傷合併擦傷等身體明顯外傷，
    亦有高雄市立聯合醫院診斷證明書在卷可證，則抗告人斯時
    實無不知李順治受有傷害之理。綜據上述，抗告人當日確有
    駕車肇事，且肇事後明知李順治業因車禍而受有傷害仍逕行
    離去現場之情，洵堪認定。
四、雖證人吳國宏於警詢證述：當時伊乘坐於友人即抗告人所駕
    駛之車牌號碼7M—6859號自用小客車內，根本就沒有發生車
    禍等語。惟證人吳國宏既係抗告人之友人，衡情即有迴護抗
    告人之可能，是其所言是否可採，本即應再三斟酌。況且，
    據證人吳國宏於警詢陳稱：伊沒有看見鼓山三路與鼓山三路
    241 巷口有車禍發生等語；而抗告人於警詢則供陳：我承認
    有經過鼓山三路與鼓山三路241 巷口的車禍路段，當時開車
    時，前後都沒有車輛（機車），經過50公尺有聽到「碰」1
    聲，我有看照後鏡，有發現1 部機車倒下等語。而斯時須專
    心駕駛之抗告人尚且於距離50公尺之遠處，尚且聽聞機車遭
    碰撞或倒地之聲響，然被搭載之證人吳國宏竟對此聲響渾然
    不覺，誠與常理有悖，而由此益可徵證人吳國宏前揭所述當
    日抗告人並未發生車禍等語，容難遽採。
五、抗告人雖執前詞為辯，惟抗告人所駕駛之車輛是否投保，與
    其是否會肇事逃逸，係屬二事，尚難憑據其車輛有投保之情
    ，即為其必不會肇事逃逸之認定。又警方是否曾比對李順治
    機車上之車損痕跡，並不可能係由抗告人所駕駛之小客車擦
    撞之造成，並未經抗告人舉證以明，況且縱警方曾經比對，
    然其既非此類案件之專業鑑定機關，所為比對結果，亦無必
    採為事實認定之依據。
六、抗告人確有於上揭時、地，駕駛汽車肇事致人受傷而逃逸之
    情，既如前述，則原審以抗告人有前開交通違規事項，因而
    駁回抗告人之異議，經核於法並無不合。抗告人猶執前詞，
    指摘原裁定不當，為無理由，應予駁回。
據上論結，應依道路交通案件處理辦法第26條，刑事訴訟法第41
2 條，裁定如主文。
中    華    民    國    99    年    2     月    11    日
                  刑事第一庭    審判長法  官 翁慶珍
                                      法  官 黃仁松
                                      法  官 徐美麗
以上正本證明與原本無異。
不得再抗告。
中    華    民    國    99    年    2     月    11    日
                                      書記官 賴梅琴

司法院資訊處製作；財團法人民間司法改革基金會備份。
